臺灣臺中地方法院簡易民事判決
111年度中簡字第2951號
原      告  楊素香  
被      告  歐陽小菁





上列當事人間遷讓房屋等事件，本院於民國111年10月27日言詞
辯論終結，判決如下：
    主    文
被告應將臺中市○○區○○○路00號505室之房屋遷讓返還予原告，並
給付新臺幣47,402元，及自民國111年10月起至遷讓返還前開房
屋止，按月給付原告新臺幣5,000元。
訴訟費用由被告負擔。
本判決得假執行。
    事 實 及 理 由
壹、程序方面：
一、按訴狀送達後，原告不得將原訴變更或追加他訴，但擴張或
    縮減應受判決事項之聲明者，不在此限，民事訴訟法第255
    條第1項第3款定有明文。本件原告於起訴時，原聲明第1項
    係請求：「被告應將臺中市○○區○○○路00號505室之房屋（下
    稱系爭房屋）遷讓返還予原告，並給付新臺幣（下同）48,1
    80元，及自民國110年12月5日起至遷讓返還系爭房屋止，按
    月給付原告5,000元」，嗣於111年10月27日當庭將該聲明更
    正為：「被告應將系爭房屋遷讓返還予原告，並給付47,402
    元，及自111年10月起至遷讓返還系爭房屋止，按月給付原
    告5,000元」（見本院卷第85頁），核其性質應係減縮應受
    判決事項之聲明，依前開規定，自屬適法。
二、被告經合法通知，未於言詞辯論期日到場，核無民事訴訟法
    第386條所列各款情形，爰依原告之聲請，由其一造辯論而
    為判決
貳、實體方面：
一、原告主張：
　　原告於110年9月5日將系爭房屋出租予被告，並與被告簽訂
    房屋租賃契約書（下稱系爭租約），約定租期自110年9月5
    日起至111年9月4日止，每月租金為5,000元，押金為7,000
    元，水電費均由被告負擔。詎被告僅交付租金至110年11月
    ，迄今均未再繳付租金或水電費，租金部分共積欠10個月50
    ,000元，扣除押金7,000元，及被告母親代為繳納之8,000元
    後，尚有35,000元之租金未付；而電費部分，以約定之1度
    電費4.5元計算，被告自起租日起共使用了2,756度（28,751
    －25,995＝2,756）之電，故尚積欠原告12,402元（4.5×2,756
    ＝12,402）之電費未付。合計被告應繳付而繳付予原告之金
    額即為42,402元（35,000+12,402＝42,402）。因系爭租約於
    111年9月4日屆期，其後被告應自系爭房屋遷出、返還系爭
    房屋予原告，然被告卻仍占用系爭房屋迄今，屢經原告催促
    ，猶不理會，是被告併應就其無權占用系爭房屋之相當租金
    不當得利即每月5,000元，自系爭租約屆滿後之111年10月起
    ，至遷讓返還系爭房屋止，按月返還予原告等語。並聲明：
    ㈠被告應將系爭房屋遷讓返還予原告，並給付47,402元，及
    自111年10月起至遷讓返還系爭房屋止，按月給付原告5,000
    元。㈡請准宣告假執行。㈢訴訟費用由被告負擔。
二、被告經合法通知，未於言詞辯論期日到場，亦未提出任何書
    狀為答辯及陳述。
三、得心證之理由：
　㈠按「承租人租金支付有遲延者，出租人得定相當期限，催告
    承租人支付租金，如承租人於其期限內不為支付，出租人得
    終止契約。」、「租賃物為房屋者，遲付租金之總額，非達
    二個月之租額，不得依前項之規定，終止契約。其租金約定
    於每期開始時支付者，並應於遲延給付逾二個月時，始得終
    止契約。」、「承租人於租賃關係終止後，應返還租賃物」
    ，民法第440條第1、2項、第455條前段分別定有明文。次按
    「出租人非因左列情形之一，不得收回房屋。三、承租人積
    欠租金額，除擔保金抵償外，達二個月以上時。」土地法第
    100條第3款載有明文。查原告主張上開事實，有系爭租約、
    存證信函、被告之手寫文件、系爭房屋電表照片、信件回執
    、租金收據、監視器翻拍畫面等件影本附卷為證（見本院卷
    第23-27、63-81頁），核屬相符；而被告已於相當時期受合
    法通知，未於言詞辯論期日到場，亦未提出準備書狀爭執，
    堪信原告主張之事實為真正。
　㈡本件兩造就系爭房屋簽訂系爭租約，被告自110年12月至111
    年9月止共積欠原告50,000元（5,000元×10＝50,000元）之租
    金，系爭租約已於111年9月4日屆滿，被告依法應返還系爭
    房屋予原告無訛。積欠50,000元租金部分，扣除押租金7,00
    0元及被告母親代為給付之8,000元後，被告尚有35,000元之
    租金未付；而電費部分，以約定之1度電費4.5元計算，被告
    自起租日起共使用了2,756度（28,751－25,995＝2,756）之電
    ，故尚積欠原告12,402元（4.5×2,756＝12,402）之電費未付
    。合計被告應繳付而繳付予原告之金額即為42,402元（35,0
    00+12,402＝42,402）。原告依據系爭租約之法律關係，請求
    被告給付原告42,402元，乃屬有理由。
　㈢再按無法律上之原因而受利益，致他人受損害者，應返還其
    利益；雖有法律上之原因，而其後已不存在者，亦同，民法
    第179條載有明文。無權占有他人房屋，可能獲得相當於租
    金之利益，為社會通常之觀念（最高法院61年臺上字第1695
    號判例意旨參照）。經查，承上所述，自系爭租約屆滿之翌
    日起，被告無合法使用系爭房屋之權源，其後被告繼續使用
    系爭房屋即屬無權占有，被告受有利益致原告受有損害，應
    堪認定。被告自系爭租約終止後，繼續占有使用系爭房屋，
    所獲得之相當於租金之不當得利，應返還原告。是原告請求
    被告自111年10月起至遷讓返還系爭房屋之日止，應給付相
    當於每月租金5,000元之不當得利，核屬有理。
四、綜上所述，原告依據租賃契約、不當得利等法律關係，請求
    被告遷讓返還系爭房屋，並給付原告42,402元，及自111年1
    0月起至遷讓返還系爭房屋止，按月給付原告5,000元，均有
    理由，應予准許。
五、本判決係依民事訴訟法第427條第2項第1款規定適用簡易訴
    訟程序所為被告敗訴之判決，依同法第389條第1項第3款規
    定，應依職權宣告假執行。原告雖陳明請准宣告假執行，不
    過係促使本院發動職權為假執行之宣告，本院就原告此部分
    聲請無庸為准駁之諭知。
六、訴訟費用負擔之依據：民事訴訟法第78條。　
　　
中　　華　　民　　國　　111 　年　　11　　月　　10　　日
                  臺灣臺中地方法院臺中簡易庭
                                  法　官　林秉暉
以上為正本係照原本作成。
如不服本判決，應於送達後20日內，向本院提出上訴狀並表明上
訴理由，如於本判決宣示後送達前提起上訴者，應於判決送達後
20日內補提上訴理由書（須附繕本）。如委任律師提起上訴者，
應一併繳納上訴審裁判費。
中　　華　　民　　國　　111 　年　　11　　月　　10　　日
                                  書記官  巫惠穎